【裁判字號】    95,勞訴,47
【裁判日期】    950929
【裁判案由】    確認僱傭關係存在
【裁判全文】
臺灣板橋地方法院民事判決              95年度勞訴字第47號
原      告  丁○○
被      告  台北縣保全商業同業公會
法定代理人  戊○○
訴訟代理人  丙○○
            乙○○
            林明正律師
複 代理 人  陳麗玢律師
上列當事人間確認僱傭關係存在等事件，本院於民國95年9 月18
日言詞辯論終結，判決如下：
    主  文
原告之訴及假執行之聲請均駁回。
訴訟費用由原告負擔。
    事實及理由
一、原告主張：
  (一)被告於民國94年12月1 日遽將該公會總幹事原告解職，經原
    告向臺北縣政府陳情，緣以被告未按「工商團體會務工作人
    員管理辦法」第40條規定：「提請理事會通過及先報主管機
    關核准」等程序解職，案經縣府兩度糾催具報，嗣後被告陳
    復函文亦業經縣府95年1 月26日北府社團字第0950033480號
    函正式批駁，致該解職案臺北縣政府並未准予核備。復依該
    公會組織章程第28條規定：「會務工作人員之聘用及解聘，
    由理事長提請理事會通過，報經主管官署核備後行之」，故
    本案被告逕將原告解職，明顯違反政府主管機關法令及該公
    會組織章程規定，且有侵權。
  (二)被告對原告之解僱，因未報主管機關核准，應屬無效，當亦
    確認兩造間僱傭關係仍然存在。且依民法第484條、487條之
    一及184 條之規定，原告理應獲得如下賠償：1.被告應續付
    原告自94年12月6日至95年3月5日止之3個月工資，以原告每
    月新臺幣（下同）3 萬5000元計算，計10萬5000元，連同該
    公會94年度歲入歲出預算表核與春節獎金1 萬7500元，合計
    12萬2500元。2.自95年3月6日起，按月於次月10日前支付每
    月工資3 萬5000元，迄終止僱傭關係止。原告為謀求雙方和
    諧，以避免訟爭，曾主動於95年2 月24日申請縣府協調，惟
    未為被告接受。爰依勞動契約等法律關係請求。
  (三)原告繕造保全公會移交清冊移交，乃奉被告勒令解職之指示
    而不得不為，此在前簡易庭及鈞院言詞辯論庭訊中均已明確
    陳述，而證諸原告移交清冊中業明確註記：「已遵奉理事長
    指示完成移交」等語，並有接收人、代理接收人、監交人（
    被告）等簽證。反之，若原告不依被告指令繕造清冊移交，
    則豈不因「不聽指揮」或「不服從命令」而增加被告對原告
    解職之藉口，且被告於事前亦威脅如不從將予相當之難堪，
    故原告實乃不得不聽命造冊移交等語。併為聲明：1.確認兩
    造間僱傭關係存在。2.被告應給付原告12萬5000元，及自本
    起訴狀繕本送達翌日起至清償日止，按週年利率百分之五計
    算之利息。3.被告應自95年3月6日起至與原告終止僱傭關係
    之日止，按月於次月10日前給付原告每月工資3 萬5000元。
    4.原告願供擔保，請准予宣告假執行。
二、被告則以：
  (一)原告受僱被告擔任總幹事一職，每月薪資3萬5千元，嗣並兼
    任台北縣公寓大廈管理維護商業同業公會（下稱樓管公會）
    總幹事，兼職津貼為每月5千元。嗣因被告發現原告於93年9
    月、94年2 月間有擅自開立不實樓管公會會員證書及比價證
    書圖利他人情事，原告乃於94年11月15日繕寫簽呈請求自94
    年12月1 日起免兼樓管公會總幹事職務（即請求辭去樓管公
    會總幹事職務之意），於同年11月28日又繕寫簽呈提出樓管
    公會財務之移交清冊，請求儘速移交。被告理事長戊○○及
    樓管公會理事長甲○○獲知原告辭職請求後，於11月底間即
    婉言勸說原告任職已久，且樓管公會總幹事須為兼任，原告
    辭職會造成接任人選之問題，請原告多加考慮不要辭職，惟
    原告仍堅持辭職，而因原告去意甚堅，又顧及樓管公會總幹
    事均為兼任之問題，二位理事長遂向原告表示若要辭職則須
    二公會總幹事職務一起辭，原告經考慮後表示同意自94年12
    月5 日起終止二公會之總幹事職務。嗣原告即整理並親自繕
    寫被告公會之財物、待辦事項移交清冊，連同樓管公會之移
    交清冊於94年12月5 日與公會幹事丙○○辦理完成二公會之
    移交事宜，於94年12月6 日起原告即未再至公會上班，被告
    亦於12月6 日發函通知各會員原告已離職事，並於94年12月
    13 日 及95年1 月10日理監事會議決議原告之離職事宜。雖
    就被告公會部分，原告未提出書面辭呈，惟被告公會理事長
    戊○○於94年11月28日於公會會址向原告說明若原告堅持要
    辭樓管公會理事長則必須連同被告公會一起辭後，原告即口
    頭表示同意辭去被告公會總幹事職，故於94年12月5 日原告
    併提出被告公會之移交清冊完成移交，於證人丙○○向其詢
    問是否也辭去被告公會職務時，原告亦向丙○○為要一併辭
    之表示，再再足證原告確已與被告終止僱傭關係。
  (二)雖原告一再辯稱其僅係辭去樓管公會之總幹事，並未辭去被
    告公會之總幹事，惟果若如此，原告豈會除樓管公會之移交
    清冊外，另又繕具被告公會之移交清冊，與被告完成移交事
    宜，顯不合常理；且若原告未同意離職，被告豈會於原告移
    交完成後發函通知會員？足證原告所辯不實。至被告公會95
    年1 月10日會議記錄記載稱將原告「予以解職」云云，係因
    被告記錄人員不諳法律之筆誤，實則本件係原告提出辭職，
    經被告同意其離職，而非被告主動將原告解職，且由94年12
    月6 日被告發予公會會員之函及94年12月13日被告公會會議
    紀錄中，均記載原告「離職」及「准予離職」等語，即足證
    本件確非被告將原告解職。
  (三)雖被告尚未經台北縣政府通過核備原告之離職，惟此仍行政
    程序上核備手續之欠缺，與兩造已終止僱傭關係之事實無關
    ，原告以行政上未經核備為由，主張僱傭關係仍存在云云，
    亦無理由。原告以民法第484條、487條受僱人損害賠償及18
    4 條侵權行為損害賠償請求被告給付僱傭期間薪資，其請求
    權基礎容有錯誤等語，資為抗辯。併為答辯聲明：1.原告之
    訴及假執行之聲請均駁回。2.如受不利判決，願供擔保請准
    免為假執行。
三、兩造均不爭執之事實：
  (一)原告受僱被告擔任總幹事一職，每月薪資3萬5千元，嗣並兼
    任樓管公會總幹事，兼職津貼為每月5千元。
  (二)原告於94年11月15日繕寫簽呈請求自94年12月1 日起免兼樓
    管公會總幹事職務（即請求辭去樓管公會總幹事職務之意）
    ，於同年11月28日又繕寫簽呈提出樓管公會財務之移交清冊
    ，請求儘速移交。
  (三)原告整理並親自繕寫被告公會之財物、待辦事項移交清冊，
    連同樓管公會之移交清冊於94年12月5 日與公會幹事丙○○
    辦理完成二公會之移交事宜，於94年12月6 日起原告即未再
    至公會上班，被告亦於12月6 日發函通知各會員原告已離職
    。
四、原告主張：被告於94年12月1 日遽將原告解職，未按「工商
    團體會務工作人員管理辦法」第40條規定：「提請理事會通
    過及先報主管機關核准」等程序解職，應屬無效。原告繕造
    保全公會移交清冊移交，乃奉被告勒令解職之指示而不得不
    為。爰依勞動契約等法律關係請求如訴之聲明等語。被告則
    辯稱：係原告同意自94年12月5 日起終止樓管公會及被告公
    會之總幹事職務等語。經查：
  (一)按民事訴訟如係由原告主張權利者，應先由原告負舉證之責
    ，若原告先不能舉證，以證實自己主張之事實為真實，則被
    告就其抗辯事實即令不能舉證，或其所舉證據尚有疵累，亦
    應駁回原告之請求。又請求履行債務之訴，除被告自認原告
    所主張債權發生原因之事實外，應先由原告就其主張此項事
    實，負舉證之責任，必須證明其為真實後，被告於其抗辯事
    實，始應負證明之責任，此為舉證責任分擔之原則（最高法
    院17年上字第917號、43年臺上字第377號判例意旨參照）。
  (二)原告受僱被告擔任總幹事一職，每月薪資3萬5千元，嗣並兼
    任樓管公會總幹事，兼職津貼為每月5 千元。原告於94年11
    月15日繕寫簽呈請求自94年12月1 日起免兼樓管公會總幹事
    職務（即請求辭去樓管公會總幹事職務之意），於同年11月
    28日又繕寫簽呈提出樓管公會財務之移交清冊，請求儘速移
    交。原告整理並親自繕寫被告公會之財物、待辦事項移交清
    冊，連同樓管公會之移交清冊於94年12月5 日與公會幹事丙
    ○○辦理完成二公會之移交事宜，於94年12月6 日起原告即
    未再至公會上班，被告亦於12月6 日發函通知各會員原告已
    離職等情，為兩造所不爭執，並有原告94年11月15日簽呈、
    原告94年11月28日簽呈、樓管公會及被告公會之移交清冊、
    被告94年12月6 日函（見本院卷第33至43頁）為證，應信為
    真。矧原告雖未提出被告公會總幹事之簽呈，惟原告既已於
    94年12月5 日就被告公會總幹事一職辦理移交，足見原告確
    有終止兩造間僱傭契約之意思。
  (三)原告雖主張：原告繕造保全公會移交清冊移交，乃奉被告勒
    令解職之指示而不得不為等語，惟經被告辯稱：樓管公會總
    幹事須為兼任，原告辭職會造成接任人選之問題，請原告多
    加考慮不要辭職，惟原告仍堅持辭職，而因原告去意甚堅，
    又顧及樓管公會總幹事均為兼任之問題，樓管公會及被告公
    會之二位理事長遂向原告表示若要辭職，則須二公會總幹事
    職務一起辭，原告經考慮後表示同意自94年12月5 日起終止
    二公會之總幹事職務等語，且證人甲○○證稱：．．．原告
    丁○○去年7 月份說工作很煩，要求調薪，我說我不是保全
    工會理事長我不能答應，後來原告說要辭樓管公會的總幹事
    ，保全公會有無辭職我不清楚，但原告有遞移交清冊，我認
    為原告已遞移交清冊就是不做了，我們薪水願意給他到94年
    12月底，實際原告工作到94年12月5 日，原因是原告要調薪
    沒有成功，原告真正辭職日期我要回去查，新總幹事是94年
    12月中以後接任，我們兩個公會都沒有對原告解僱，樓管公
    會原告有遞辭呈，但保全公會原告有遞移交清冊等語及證人
    丙○○證稱：兩造均同意自94年12月5 日起終止僱傭關係。
    94年11月28日原告是辭樓管公會總幹事已遞辭職，保全公會
    的理事長跟原告講如果要辭的話，要連保全公會的總幹事也
    要一起辭職，當時我沒有在場，我在另外一個辦公室，95年
    12月5 日原告有跟我說他丟了二份移交清冊交給我，他有跟
    我講，我跟他講我有看到樓管的辭呈，沒有看到保全的辭呈
    ，我說保全是否要一起辭職，他說樓管辭了，保全就一定要
    辭，但原告沒有提出保全公會總幹事書面的辭呈，原告有辦
    理兩個公會的移交手續等語。足見被告並未先對原告解僱。
    被告雖自陳其理事長曾向原告表示若要辭職則須二公會總幹
    事職務一起辭等語，但並無解僱原告之意思。此外，原告就
    其主張：原告繕造保全公會移交清冊移交，乃奉被告勒令解
    職之指示而「不得不為」等情，並未舉證證明之。是原告此
    部分之主張，尚乏依據，要不可採。
  (四)基上，兩造間之僱傭契約已於94年12月5 日經兩造合意終止
    ，而不存在。自不生後來被告於95年1 月10日決議將原告解
    職（見本院卷第46至49頁之會議紀錄）是否生效之問題。
五、從而，原告依勞動契約等法律關係，請求如訴之聲明所示，
    為無理由，應予駁回。又原告之訴既經駁回，其假執行之聲
    請即失所附麗，應併予駁回。
六、本件事證已臻明確，兩造其餘攻擊、防禦方法及舉證，經本
    院審酌後，認對於判決結果均無影響，爰不一一論述，併此
    指明。
據上論結，本件原告之訴為無理由，依民事訴訟法第78條，判決
如主文。
中    華    民    國    95    年    9     月    29    日
                  民事第一庭    法  官  楊千儀
右為正本，係照原本作成。
如對本判決上訴，須於判決送達後20日內向本院提出上訴狀（需
按他造人數附繕本）。
中    華    民    國    95    年    9     月    29    日
                                書記官  簡青根


司法院資訊處製作；財團法人民間司法改革基金會備份。
